臺灣高等法院臺南分院刑事判決
　　　　　　　　　　　　　　　　94年度上易字第191號　Ａ
上　訴　人　臺灣嘉義地方法院檢察署檢察官
被　　　告　丙○○
　　　　　　戊○○
上列上訴人因被告妨害名譽案件，不服臺灣嘉義地方法院九十三
年度易字第二七四號中華民國九十四年二月十七日第一審判決（
起訴案號：臺灣嘉義地方法院檢察署九十三年度偵續字第六四號
），提起上訴，本院判決如下：
    主  文
原判決撤銷。
戊○○、丙○○共同公然侮辱人，各處拘役拾日，如易科罰金
，均以佰元折算壹日。
    事  實
一、戊○○、丙○○與丁○○、乙○○、甲○○母子三人係鄰居
    關係，民國（以下同）九十二年二月十四日上午九時許，因
    嘉義縣新港鄉「新港媽祖」廟會繞境活動途經戊○○位於嘉
    義縣新港鄉大潭村六五之六號，及丁○○、乙○○、甲○○
    母子三人同村六五號住處前空地之既成道路，戊○○不滿丁○○、乙○○、甲○○等三人在數千民眾及神轎所組成之廟
    會繞境隊伍預定經過之前述道路路段旁堆置雜物木板，且路
    面有坑洞，遂準備加以清理，以利繞境民眾、神轎順利通行
    之際，乙○○及甲○○二人因認前開物品係渠等所有並堆置
    ，戊○○無權清除，戊○○、丙○○遂與丁○○、乙○○、
    甲○○三人理論，進而雙方發生爭執，戊○○、丙○○竟基
    於妨害名譽之共同犯意聯絡，在其嘉義縣新港鄉大潭村六五
    之六號住處前之不特定人得以共見共聞之空地，以「幹你娘
    」、「幹你娘雞歪」（台語）等足以貶損他人人格社會評價
    之穢語，辱罵丁○○、乙○○及甲○○，復以「臭警察」（
    台語）之足以貶損他人所任職務社會評價之語，辱罵均擔任
    警察（當時非執行職務中）之乙○○及甲○○二人，致丁○○、乙○○及甲○○之名譽因而遭受損害。
二、案經丁○○、乙○○、甲○○訴由臺灣嘉義地方法院檢察署
    檢察官偵查起訴。
    理  由
甲、證據能力部分：
一、按被告以外之人於審判外之陳述，雖不符前四條之規定，而
    經當事人於審判程序同意作為證據，法院審酌該言詞陳述或
    書面陳述作成時之情況，認為適當者，亦得為證據。當事人
    、代理人或辯護人於法院調查證據時，知有第一百五十九條
    第一項不得為證據之情形，而未於言詞辯論終結前聲明異議
    ，視為有前項之同意刑事訴訟法第一百五十九條之五定有明
    文。
二、查本件被告犯罪事實之證據方法，詳如起訴書及原審判決書
    所引之證據等證據，詳如（一）告訴人即證人丁○○之證詞
    （二）告訴人即證人乙○○之證詞（三）告訴人即證人甲○○之證詞（四）告訴人等所提出之事發當時錄音帶及譯文附
    卷（五）己○○○○92年08月07日檢察事務官勘驗筆錄（六
    ）己○○○○92年09月18日檢察事務官至現場勘驗所製作之
    勘驗筆錄及照片（七）偵查卷附之地籍圖、照片八、原審卷
    附之照片等，被告二人均同意列入證據方法（見本院卷第五
    一頁），是本院審酌該言詞陳述或書面陳述作成時之情況，
    認為適當，自得採為證據能力，先行明。
乙、實體部分：
一、訊據被告戊○○固不否認有以「幹你娘」、「幹你娘雞歪」
    之言詞辱罵告訴人丁○○、乙○○、甲○○之事實，惟矢口
    否認有何公然侮辱之犯行，於原審及本院辯稱：其所辱罵之
    言詞，僅係老人家之口頭禪，難謂為侮辱之言詞；當天係雙
    方對罵才口出此言，亦無罵告訴人乙○○、甲○○「臭警察
    」云云；訊據被告丙○○對於當時被告戊○○與告訴人三人
    理論時有在現場之情坦承不諱，惟矢口否認有公然侮辱之犯
    行，於原審及本院辯稱：並無以「幹你娘」、「臭警察」等
    言詞辱罵告訴人三人等語。
二、經查：
（一）前揭事實，迭據告訴人即證人丁○○、乙○○、甲○○分
      別於偵查、原審及本院審理中指述、證述綦詳，復有告訴
      人等所提出之事發當時錄音帶及譯文附卷足資佐證（見發
      查二一三號卷第四○至四六頁）。
（二）而上開錄音帶經臺灣嘉義地方法院檢察署（下稱己○○○○）檢察事務官勘驗結果，確有如譯文所載之被告戊○○
      所為「幹你娘」、「幹你娘雞歪」、「臭警察」等罵語，
      並製有勘驗筆錄在卷可按（見發查二一三號卷第三八頁、
      第四三頁反面）；參以被告戊○○於偵查中業已自承有以
      「幹你娘」、「臭警察」之言詞辱罵告訴人等乙情（見偵
      字第三○七號卷第十二頁），及於原審時亦供述：伊亦是
      有罵一些髒話等語（見原審卷第四二頁）；益徵告訴人即
      證人丁○○、乙○○、甲○○等之指訴及證述非虛，足資
      採信。而「幹你娘」、「幹你娘雞歪」、「臭警察」（台
      語）等穢語，衡情顯係足以貶損他人人格及職業地位等社
      會評價之穢語，被告戊○○於前揭時、地以此等穢語辱罵
      告訴人等，自屬侮辱行為，要屬無疑。
（三）被告丙○○於偵查時供述：「（有何意見？）．．．我有
      罵三字經，但並沒有指名道姓」、「（提示錄音帶譯文中
      有說你和另一被告罵三字經？）我確實有罵三字經，但沒
      有指名道姓．．．」等語（見第一六０五號他字卷第十六
      頁）；於原審時亦供稱：伊有罵那些髒話，但是伊不是罵
      他們，那是伊的口頭話等語（見原審卷第四一之一頁），
      是被告丙○○於上開時、地，以「幹你娘」、「臭警察」
      之言詞辱罵人等情甚明。
（四）再依告訴人等所提出之錄音帶經檢察事務官勘驗結果，亦
      有記載「錄音內容較為清晰部分，確有自稱〈丙○○〉之
      男子與另一名男子，多次以『幹你娘』、『臭警察』等語
      辱罵」等語，有該勘驗筆錄在卷足按（見發查二一三號卷
      第三八頁），益徵被告丙○○有上開公然侮辱告訴人等之
      行為。
（五）本件案發地點係在被告戊○○上揭住處前之空地，該空地
      雖築有圍牆，然該圍牆之高度尚不足以阻擋一般人之視線
      ，且該空地圍牆外即緊臨前揭既成道路之事實，有己○○○○檢察事務官至現場勘驗所製作之勘驗筆錄及照片十八
      幀在卷可查（見發查二一三號卷第四八、第五四至五八頁
      ），是該處所乃屬不特定人得以共見共聞之場所。又被告
      戊○○等二人，於上開時、地係與告訴人丁○○等三人在
      理論，與當時在場之其他人無涉，則被告二人所為罵上開
      三字經及「臭警察」之語，自係針對告訴等三人為之，且
      被告二人既係在理論氣憤下所為，亦核與一般民間對白脫
      口而出之「口頭禪」不同；是被告二人以上開言詞辱罵告
      訴人等三人，係處於不特定人所得共見共聞之狀態，而達
      公然之程度甚明，足見被告戊○○、丙○○確有公然侮辱
      告訴人等之故意無訛。是被告戊○○、丙○○前開所辯，
      係屬事後卸責之詞，不足採信。
（六）綜上所述，本件事證明確，被告二人犯行洵堪認定，依法
      應予論科。至告訴人等於本院審理時又具狀聲請傳喚證人
      王幸悅、邱國揚二人以證明被告丙○○亦有上開公然侮辱
      告訴人行為，惟蒞庭公訴人認無傳訊之必要，請求捨棄（
      見本院卷第廿四頁），且本院亦認被告丙○○有為上開公
      然侮辱告訴人等犯行，已堪認定，爰不另為傳喚到庭具結
      詰問之必要，併此明。
三、核被告戊○○、丙○○所為，係犯刑法第三百零九條第一項
    之公然侮辱罪。又其以「幹你娘」、「幹你娘雞歪」、「臭
    警察」等言詞辱罵告訴人等之行為，係基於單一侮辱犯意之
    決定，以達成其同一犯罪之各個舉動，應僅評價為刑法上單
    一行為。又被告以一公然侮辱行為，同時辱罵告訴人三人，
    侵害三法益，均係觸犯構成要件相同之罪名，為同種想像競
    合犯，應依刑法第五十五條規定從一重處斷，又該二人於前
    述時、地，既因上開「新港媽祖」廟會繞境活動途經被告戊○○，與告訴人住宅前空地之既成道路，被告戊○○不滿告
    訴等三人廟會繞境隊伍預定經過之前述道路路段旁堆置雜物
    木板，且路面有坑洞，遂準備加以清理，以利繞境民眾、神
    轎順利通行之際，告訴人乙○○及甲○○二人因認前開物品
    係渠等所有並堆置，被告戊○○無權清除，雙方乃發生理論
    、爭執，乃共同以上開三字經及「臭警察」之語，辱罵告訴
    人三人，核二人應有犯意聯絡，行為分擔，均為共同正犯。
四、原審就被告戊○○有上開犯行，予以論罪科刑，就被告丙○○則認犯罪不能證明，諭知無罪，固非無見，惟查（一）被
    告丙○○亦有上開公然侮辱罪行，如前所述，原審遽認無罪
    ，尚有未洽。（二）又被告二人對上開公然侮辱罪行有犯意
    聯絡，行為分擔，均為共同正犯，原審亦疏未一併論及，亦
    有未合。公訴人上訴意旨，詳列被告丙○○在偵查中之自白
    ，告訴人之指證，偵查時之勘驗筆錄等證據，以被告丙○○
    有本件共同犯行，指摘原判決諭知其無罪尚有不當，為有理
    由；但指摘原判決有關被告戊○○部分量刑過輕云云部分，
    因未具理由，此部分上訴則屬無理由，惟原判決既有上開可
    議之處，自屬無可維持，應由本院全部撤銷改判。爰審酌被
    告二人因與告訴人等發生爭執而出此穢言，事後否認犯罪，
    狡飾卸責，迄未與告訴人等達成和解，足見其尚無悔意，及
    該二人之犯罪之動機、目的、手段、智識程度、所生危害等
    一切情狀，乃均量處如主文所示之刑，並諭知如易科罰金以
    銀元三百元折算一日之標準。
據上論斷，應依刑事訴訟法第三百六十九條第一項前段，第三百
六十四條，第二百九十九條第一項前段，刑法第三百零九條第一
項，第二十八條，第五十五條，第四十一條第一項前段，罰金罰
鍰提高標準條例第一條前段、第二條，判決如主文。
本案經檢察官劉欽銘到庭執行職務。
中　　華　　民　　國　　94　　年　　6 　　月　　16　　日
                  刑事第一庭    審判長法　官　黃崑宗
                                      法　官　蔡長林
                                      法　官　田平安
以上正本證明與原本無異。
不得上訴。
　　　　　　　　　　　　　　　　　　　書記官  劉岳文
中　　華　　民　　國　　94　　年　　6 　　月　　17　　日
附錄法條：
刑法第三百零九條：
(公然侮辱罪)
公然侮辱人者，處拘役或三百元以下罰金。
以強暴犯前項之罪者，處一年以下有期徒刑、拘役或五百元以下
罰金。
